臺灣新竹地方法院民事簡易判決
110年度竹北簡字第541號
原      告  何信基  
            何承憲  
            何恭尚  
共      同
訴訟代理人  洪大明律師
複代理人    黃千玲律師
被      告  何明鏡  

訴訟代理人  何寬益  
上列當事人間分割共有物事件，本院於民國111年2月8日辯論終
結，判決如下：
    主  文
原告之訴駁回。
訴訟費用由原告負擔。
    事實及理由
一、原告主張：緣坐落新竹縣○○鄉○○村○○路○段000巷00弄00號之
    房屋（下稱系爭房屋）係兩造共有，原告何信基、何承憲之
    應有部分分別為33333/100000、原告何恭尚之應有部分為16
    667/100000，至於被告之應有部分為16667/100000，有稅籍
    證明書可佐。系爭房屋係三合院之建築，原坐落於湖口鄉長
    嶺段1248地號土地上(現已分割為1248地號、1248-1地號)，
    而土地原來係原告三人及被告何明鏡之子何寬益共有，何寬
    益於先前提出共有土地分割訴訟，經鈞院判決准予分割確定
    。兩造之前已有多件民刑訴訟，關係已視同水火，無法協議
    ，爰依民法第824條第2項第1款、第831條規定請求變價分割
    。
二、被告則以：系爭房屋及其坐落之土地都是祖先留下來共有之
    財產，原告原本只有持有一部分後來鯨吞蠶食才會持分比較
    大，被告現住在系爭房屋務農維生，戶籍也設在此，不可能
    搬走，亦需要系爭房屋存放農業生產之肥料、機具，故不同
    意系爭公同共有房屋分割等語，資為抗辯。並聲明：原告之
    訴駁回。
三、原告主張坐落於新竹縣○○鄉○○段0000地號土地（為原告何信
    基、何恭尚、何承憲三人共有）、同段1248-1地號土  地（
    為被告訴訟代理人何寬益所有）上之未保存登記建物，為兩
    造所共有，原告何信基、何承憲之應有部分分別為33333/10
    0000、原告何恭尚及被告之應有部分分別為16667/100000等
    情，業據提出新竹縣新湖地政事務所土地複丈成果圖、系爭
    房屋稅籍證明書、現況照片及本院108年度訴字第545號民事
    判決為證（見本院卷第19至43頁），並為被告所不爭，自堪
    信為真正。
四、按因繼承、強制執行、公用徵收或法院之判決，於登記前已
    取得不動產物權者，非經登記，不得處分其物權，民法第75
    9條定有明文。復按共有物之分割性質上為處分行為，不因
    協議分割或裁判分割而有不同，數人共同出資興建違章建築
    房屋一棟，應已原始取得該棟房屋所有權，其取得固受法律
    之保護，惟如欲分割，依民法第759條規定，在辦理保存登
    記以前，尚不得請求共有物之分割（參司法院70年8月5日（
    70）廳民一字第588號函研究意見。）本件系爭房屋未辦理
    保存登記，為兩造所不爭執，未辦保存登記者本無從辦理繼
    承登記，是若依民法第759條之規定：「因繼承、強制執行
    、公用徵收或法院之判決，於登記前已取得不動產物權者，
    非經登記，不得處分其物權。」兩造就系爭房屋無論採原物
    分配或採變賣共有物而以價金分配於共有人，均為處分行為
    ，應以共有人之處分權存在為前提，故未經繼承登記無從為
    裁判分割，應由原告辦妥第一次登記及繼承登記後，再訴請
    分割。是原告於本件請求分割系爭房屋，欠缺權利保護要件
    ，應予駁回。
五、本件事證已明，兩造其餘主張及所提證據與本院上開論斷無
    涉或無違，不予贅述。
六、本件訴訟費用之依據：民事訴訟法第78條。 　　
中　　華　　民　　國　　111 　年　　3 　　月　　4 　　日
                  竹北簡易庭法　官　楊明箴
以上正本係照原本作成。
如對本判決上訴，須於判決送達後20日內向本院提出上訴狀。如
委任律師提起上訴者，應一併繳納上訴審裁判費。
中　　華　　民　　國　　111 　年　　3 　　月　　7 　　日
                            書記官　劉亭筠